最高法院刑事判決　　　　　　　　　　111年度台非字第125號
上　訴　人　最高檢察署檢察總長
被　　　告　王景春



上列上訴人因被告竊盜案件，對於臺灣屏東地方法院中華民國11
1年5月31日第二審確定判決（111 年度簡上字第16號，聲請簡易
判決處刑案號：臺灣屏東地方檢察署110 年度偵字第2694號），
認為違法，提起非常上訴，本院判決如下：
    主  文
原判決關於罪刑部分撤銷。
本件不受理。
    理  由
一、非常上訴理由稱：「一、按被告死亡者，應諭知不受理之判
    決，於第二審之審判準用之；又判決不適用法則或適用法則
    不當者，為違背法令；法院受理訴訟或不受理訴訟係不當者
    ，其判決當然違背法令，刑事訴訟法第303條第5款、第 364
    條、第378條、第379條第5 款分別定有明文。二、本件被告
    王景春因竊盜案件，經臺灣屏東地方法院於民國ll0 年12月
    30日以ll0年度簡字第667號刑事簡易判決判處拘役25日，如
    易科罰金，以新臺幣1千元折算1日。嗣被告於111年1月17日
    具狀對於上開刑事簡易判決提起上訴後，於l11年5月21日死
    亡等情，有戶役政連結作業系統個人基本資料查詢結果1 份
    在卷可稽。詎原判決未察，於ll1年5月31日以111 年度簡上
    字第16號判決時，僅將上開刑事簡易判決撤銷而未改判諭知
    不受理，且仍諭知『王景春犯竊盜罪，處拘役捌日，如易科
    罰金，以新臺幣壹仟元折算壹日。』確定。揆諸首開說明，
    自有判決適用法則不當之違背法令。案經確定，且於被告不
    利。應依刑事訴訟法第441條、第443條提起非常上訴，以資
    糾正及救濟。」等語。
二、按被告死亡者，應諭知不受理之判決；又檢察官聲請以簡易
    判決處刑，與起訴有同一之效力；另檢察官聲請以簡易判決
    處刑之案件，經法院認為有刑事訴訟法笫451條之1第4 項但
    書，應為不受理判決之諭知者，應適用通常程序審判之。同
    法第303條第5款、第451條第3項、第452條、第451條之1第4
    項但書分別定有明文。又對於簡易判決有不服者，得上訴於
    管轄之第二審地方法院合議庭；不服高等法院之第二審或第
    一審判決而上訴者，應向最高法院為之，分別為同法第 455
    條之1第1項、第375條第1項所明定。則地方法院合議庭關於
    適用簡易程序之上訴案件所為之第二審判決，自不得上訴於
    第三審法院。本件被告王景春因竊盜案件，經檢察官聲請以
    簡易判決處刑，臺灣屏東地方法院依簡易程序，於110 年12
    月30日以110年度簡字第667號刑事簡易判決，論被告以竊盜
    罪，處拘役25日，並諭知如易科罰金之折算標準。被告不服
    ，於111年1月17日經合法提起上訴，嗣被告於原審審理中之
    000年0月00日死亡，有戶役政連結作業系統之被告個人基本
    資料查詢結果附卷可稽（見原審卷第105頁）。原審於111年
    5 月31日判決時，本應適用通常程序，將第一審依簡易程序
    所為之科刑判決撤銷，自為第一審判決，改判諭知本件公訴
    不受理，方為合法。原審未察，於判決時雖將該法院第一審
    判決撤銷，但未改判諭知不受理，仍對被告為科刑之判決，
    自有適用法則不當之違背法令。又該案第一審為簡易判決，
    地方法院合議庭就簡易判決之上訴所為之第二審判決，經宣
    示即已確定，且不利於被告，非常上訴意旨執以指摘，為有
    理由，應由本院將原判決關於罪刑部分撤銷，另諭知不受理
    之判決，以資救濟。
據上論結，應依刑事訴訟法第447條第1項第1款、第303條第5 款
，判決如主文。
中    華    民    國   111    年    9     月    7     日
                  刑事第八庭審判長法  官  何  菁  莪  
                                  法  官  何  信  慶  
                                  法  官  朱  瑞  娟  
                                  法  官  劉  興  浪  
                                  法  官  黃  潔  茹  
本件正本證明與原本無異
                                  書記官
中    華    民    國   111    年    9     月    12    日